---
title: "introduction-locusttrack"
output: html_document
---

---
title: "Introduction au package locustTrack"
author: "Salma Oubrayme"
date: "`r Sys.Date()`"
output: rmarkdown::html_vignette
vignette: >
  %\VignetteIndexEntry{Introduction au package locustTrack}
  %\VignetteEngine{knitr::rmarkdown}
  %\VignetteEncoding{UTF-8}
---

```{r setup, include = FALSE}
knitr::opts_chunk$set(
  collapse = TRUE,
  comment  = "#>",
  eval     = FALSE
)
```

## Introduction

**locustTrack** est un package R de surveillance acridienne
permettant de prédire les zones favorables aux criquets pèlerins
(*Schistocerca gregaria*) et de modéliser les risques d'invasion.

### Zones d'étude
- Afrique subsaharienne
- Maghreb
- Moyen-Orient

---

## Installation

```{r installation}
# Depuis GitHub
remotes::install_github("oubrayme20/locustTrack")

# Charger le package
library(locustTrack)
```

---

## Étape 1 — Importer les données d'occurrence

```{r import}
# Depuis GBIF directement
df <- import_locust_data(source = "gbif", limit = 200)

# Depuis un CSV local
df <- import_locust_data("occurrences.csv", source = "csv")

# Données d'exemple intégrées
data("locust_sample")
head(locust_sample)
```

---

## Étape 2 — Nettoyer les occurrences

```{r clean}
df_clean <- clean_occurrences(
  locust_sample,
  lon_min       = -20,
  lon_max       =  65,
  lat_min       = -10,
  lat_max       =  40,
  seuil_outlier =   3
)
```

---

## Étape 3 — Télécharger les données climatiques

```{r climat}
# Précipitations WorldClim
clim_prec <- download_climate_data(var = "prec", res = 10)

# Avec humidité optionnelle
clim_hum <- download_climate_data(var      = "prec",
                                   humidite = TRUE)

# Avec CHIRPS optionnel
clim_chirps <- download_climate_data(var    = "prec",
                                      chirps = TRUE)
```

---

## Étape 4 — Télécharger le NDVI MODIS

```{r ndvi}
# Un seul mois
ndvi_juin <- download_ndvi(annee   = 2023,
                            mois    = 6,
                            simuler = TRUE)

# Multi-dates : plusieurs mois
ndvi_multi <- download_ndvi(annee   = 2023,
                             mois    = c(1, 4, 7, 10),
                             simuler = TRUE)
terra::plot(ndvi_multi)
```

---

## Étape 5 — Calculer le Greenup

```{r greenup}
ndvi_jan <- download_ndvi(2023, mois = 1, simuler = TRUE)
ndvi_jul <- download_ndvi(2023, mois = 7, simuler = TRUE)

# Greenup avec précipitations
greenup <- calculate_greenup(
  ndvi_avant     = ndvi_jan,
  ndvi_apres     = ndvi_jul,
  seuil_greenup  = 0.1,
  seuil_pluie    = 10
)

terra::plot(greenup$anomalie, main = "Anomalie NDVI")
terra::plot(greenup$greenup,  main = "Zones de verdissement")
print(greenup$stats)
```

---

## Étape 6 — Graphiques temporels

```{r temporal}
# NDVI mensuel
temporal <- plot_temporal(
  annee      = 2023,
  mois_debut = 1,
  mois_fin   = 12,
  export     = FALSE
)
print(temporal)
```

---

## Étape 7 — Préparer les variables

```{r predictors}
# Données background
dataset_bg <- generate_background_points(
  occurrences = df_clean,
  raster_ref  = clim_prec,
  n_points    = nrow(df_clean)
)

# Variables environnementales
dataset <- prepare_predictors(
  occurrences = dataset_bg,
  climat      = clim_prec,
  ndvi        = ndvi_juin,
  greenup     = greenup$anomalie
)
head(dataset)
```

---

## Étape 8 — Entraîner le modèle Random Forest

```{r train}
rf <- train_rf_model(
  dataset    = dataset,
  prop_train = 0.7,
  ntree      = 500,
  seed       = 42
)
print(rf$importance)
```

---

## Étape 9 — Évaluer le modèle

```{r evaluate}
eval <- evaluate_model(rf, export = FALSE)
print(eval$metriques)
```

---

## Étape 10 — Carte de risque

```{r risk}
risk <- predict_risk_map(
  rf_result   = rf,
  climat      = clim_prec,
  ndvi        = ndvi_juin,
  seuil_moyen = 0.3,
  seuil_eleve = 0.6
)
terra::plot(risk$risque_classe,
            main = "Carte de risque d'invasion")
```

---

## Étape 11 — Résumé des régions

```{r summary}
summary <- summarize_risk_regions(risk,
                                   seuil_hotspot = 0.7)
print(summary$resume)
print(summary$stats_pays)
```

---

## Étape 12 — Cartographie

```{r plot}
plot_risk_map(
  risk_result    = risk,
  ndvi           = ndvi_juin,
  greenup_result = greenup,
  occurrences    = df_clean,
  export         = FALSE
)
```

---

## Étape 13 — Bulletin d'alerte

```{r bulletin}
bulletin <- generate_alert_bulletin(
  risk_result    = risk,
  summary_result = summary,
  greenup_result = greenup,
  mois           = 6,
  annee          = 2023,
  dossier        = "outputs"
)
```

---

## Étape 14 — Rapport complet

```{r report}
rapport <- generate_report(
  occurrences    = df_clean,
  rf_result      = rf,
  eval_result    = eval,
  risk_result    = risk,
  summary_result = summary,
  greenup_result = greenup,
  annee          = 2023,
  dossier        = "outputs"
)
```

---

## Résumé du workflow

```
import_locust_data()
        ↓
clean_occurrences()
        ↓
download_climate_data() + download_ndvi()
        ↓
calculate_greenup() + plot_temporal()
        ↓
generate_background_points() + prepare_predictors()
        ↓
train_rf_model()
        ↓
evaluate_model()
        ↓
predict_risk_map()
        ↓
summarize_risk_regions() + plot_risk_map()
        ↓
generate_alert_bulletin() + generate_report()
```
